【裁判字號】    97,易,832
【裁判日期】    970513
【裁判案由】    毒品危害防制條例
【裁判全文】
臺灣板橋地方法院刑事判決               97年度易字第832號
公  訴  人  臺灣板橋地方法院檢察署檢察官
被      告  甲○○
上列被告違反毒品危害防制條例案件，經檢察官聲請以簡易判決
處刑（97年度偵字第478 號），本院認有刑事訴訟法第451 條之
1 第4 項但書所列情形，不得以簡易判決處刑，爰改依通常程序
審理並判決如下：
    主  文
甲○○無罪。
    事實及理由
一、檢察官聲請簡易判決處刑意旨略以：被告甲○○自民國九十
    六年八月二十日起，持有專供施用第二級毒品安非他命之吸
    食器一組，嗣於九十六年八月二十八日晚間十時許，為警在
    臺北縣土城市○○街二巷十號一樓當場查獲，並扣得上開專
    供施用安非他命之吸食器一組，因認被告涉犯毒品危害防制
    條例第十一條第三項之持有專供施用第二級毒品之器具罪嫌
    云云。
二、按犯罪事實應依證據認定之，無證據不得認定犯罪事實，又
    不能證明被告犯罪者，應諭知無罪之判決，刑事訴訟法第一
    百五十四條第二項、第三百零一條第一項分別定有明文。再
    者，認定犯罪事實所憑之證據，雖不以直接證據為限，間接
    證據亦包括在內，但是無論直接或間接證據，其為訴訟上之
    證明，須達於通常一般人均不致有所懷疑，而得確信其為真
    實之程度，始得據為有罪之認定，最高法院著有七十六年臺
    上字第四九八六號判例可資參照。又檢察官就被告犯罪事實
    ，應負舉證責任，並指出證明之方法，刑事訴訟法第一百六
    十一條第一項定有明文。因此，檢察官對於起訴之犯罪事實
    ，應負提出證據及說服之實質舉證責任。倘其所提出之證據
    ，不足為被告有罪之積極證明，或其闡明之證明方法，無從
    說服法官以形成被告有罪之心證，基於無罪推定之原則，自
    應為被告無罪判決之諭知，最高法院復有九十二年臺上字第
    一二八號判例可資參照。
三、檢察官認被告涉犯持有專供施用第二級毒品之器具罪嫌，無
    非以扣案之吸食器一組，為其論述之依據。訊據被告堅詞否
    認犯行，辯稱：該吸食器係九十六年八月二十八日同為警方
    查獲之陳品誠所有，且查獲地點亦係陳品誠之住處等語。
四、經查：
  (一)按毒品危害防制條例第十一條第三項所謂「持有專供製造或
    施用毒品之器具者」，法條既規定「專」供，自應解為「專
    」以供製造或施用毒品之器具者為限，若通常尚可以供他項
    用途之器具，當非該條文所謂之「專供」。扣案之吸食器一
    組，係以塑膠盒上方穿打二洞，分別插入類似實驗用之玻璃
    吸管，再以熱熔膠固定而製成，各組件均屬一般常見之容器
    及實驗器材，且用途均非單一乙節，業經本院於審理時當庭
    勘驗明確，自非屬專供施用毒品之器具，即難逕以持有專供
    施用毒品之器具罪相繩。
  (二)況被告始終供陳：扣案之吸食器係案外人陳品誠所有等語，
    對照系爭吸食器係自陳品誠住處為警扣得之情節以觀，被告
    所辯要非無據。檢察官復未進一步提出證據證明被告對系爭
    吸食器確曾建立支配、持有關係，自亦不能以查獲該等吸食
    器時被告在場之客觀事實，即逕為不利於被告之認定。
五、綜上所述，扣案吸食器並非專供施用毒品之器具，本院亦查
    無其他積極證據足認被告有公訴人所指之持有專供施用第二
    級毒品之器具犯行，不能證明被告犯罪，揆諸首揭法條說明
    ，即應諭知被告無罪之判決。
據上論斷，應依刑事訴訟法第四百五十二條、第三百零一條第一
項，判決如主文。
本案由檢察官乙○○聲請以簡易判決處刑，經檢察官林珮菁到庭
執行職務。
中    華    民    國    97    年    5     月    13    日
                  刑事第九庭  法  官  劉元斐
上列正本證明與原本無異。
檢察官如不服本判決，應於判決送達後十日內敘明上訴理由，向
本院提出上訴狀（應附繕本）。
                              書記官  張懿端
中    華    民    國    97    年    5     月    13    日


司法院資訊處製作；財團法人民間司法改革基金會備份。
